最高法院刑事判決　　　　　　　　　　　　　　　九十一年度台上字第四五○六號
　　上　訴　人　甲○○○
右上訴人因偽造有價證券案件，不服台灣高等法院台南分院中華民國八十九年六月十
四日第二審判決（八十九年度上訴字第七二號，起訴案號：台灣嘉義地方法院檢察署
八十八年度偵緝字第三七號），提起上訴，本院判決如左：
    主  文
上訴駁回。
    理  由
一、偽造有價證券部分：
按刑事訴訟法第三百七十七條規定，上訴於第三審法院，非以判決違背法令為理由，
不得為之。是提起第三審上訴，應以原判決違背法令為理由，係屬法定要件。如果上
訴理由狀並未依據卷內訴訟資料，具體指摘原判決不適用何種法則或如何適用不當，
或所指摘原判決違法情事，顯與法律規定得為第三審上訴理由之違法情形，不相適合
時，均應認其上訴為違背法律上之程式，予以駁回。本件上訴意旨略稱：上訴人甲○
○○係松越針織股份有限公司（以下簡稱松越公司）負責人陳憲堂之胞姊，為該公司
之大股東，該公司自民國七十年十二月三十日即在合作金庫嘉義支庫設立支票帳號，
申請支票，概括授權上訴人簽發使用，並未限制使用在公司上，上訴人簽發使用原判
決附表四所示支票在房地產或其他用途，不構成偽造有價證券罪。原判決以松越公司
已於七十五年停業並辦理解散登記，該公司自解散登記起即喪失法人資格，不得再領
用支票，上訴人長久使用支票，自有此認識，竟於明知公司已停業解散後，未經授權
而繼續簽發使用該公司支票，因認上訴人有偽造有價證券之犯行。然遍查全卷，並無
該公司已解散登記之資料，且該公司解散登記，合作金庫嘉義支庫尚且不知而仍發給
支票，上訴人豈能知悉，縱上訴人知悉，亦非當然認識不得再使用支票之規定，原判
決據以推定上訴人有偽造有價證券之犯行，有違經驗法則及論理法則，其判決為違背
法令等語。
惟查本件原判決認定上訴人有原判決事實欄所記載之偽造有價證券犯行，係依憑上訴
人相關供述、被害人鄭安妙、楊雅娟、沈素月、張秀珠、張健雄、蔡清彥、林秀娥、
蔡欽城、陳桂蘭、吳瑛瑛、王秀枝、何麗娥、黃美惠之指述、證人陳憲堂之證言、卷
附台北市政府建設局北市建一科字第八七三二四八七號證明書、台灣省合作金庫嘉
義支庫八九、二、二十一合金嘉營字第八七六號函、上訴人所偽造如原判決附表四所
示之支票影本二十二張、上訴人名義之中華商業銀行嘉義分行支票影本五張、嘉義市
第二信用合作社總社支票十三張、該信用合作社取款憑條影本二張等證據，予以綜合
判斷，因而撤銷第一審判決，改判依牽連犯論處上訴人連續意圖供行使之用，而偽造
有價證券罪刑，已詳予說明其所憑之證據及其認定之理由。而以上訴人否認有偽造有
價證券之犯行，辯稱：松越公司在合作金庫嘉義支庫之支票，一向皆授權伊使用，用
以調借資金供公司週轉，伊不知該公司已辦解散登記之事，無偽造有價證券之犯行云
云，認係卸責之詞，不足採信，於理由內予以指駁。復敘明公訴意旨另以上訴人冒用
李荔、黃淑惠、陳家音、陳偉達、陳盟仁、董昭英等人名義，加入原判決附表一所示
之互助會，並於原判決附表二所示時間，先後冒用李荔等六人名義偽造標單標會，涉
犯行使偽造私文書罪嫌部分，尚屬不能證明，因與前揭科刑部分有牽連犯之裁判上一
罪關係，依審判不可分原則，不另為無罪諭知。所為論斷，均有卷存資料可資覆按，
從形式上觀察，並無所謂違背法令之情形。按刑法上之偽造有價證券罪，以無權簽發
之人冒用他人名義簽發者，即行成立。故凡未經授權或授權終止後或逾越授權之範圍
，而以他人名義擅為簽發有價證券者，即與未受委任，擅自簽發無異，均屬無權簽發
，而應負偽造有價證券罪責。查松越公司已於七十五年十二月十三日經台北市政府核
准解散登記在案，有台北市政府建設局第一科北市建一科字第八七三二四八七號證
明書在卷可稽（八十七年度偵緝字第一二四號影印卷第十九頁背面）。證人即松越公
司負責人陳憲堂於原審證稱：公司於營運期間年度報表有寄給上訴人看，停業解散時
有告訴上訴人不要再做下去等語；上訴人對此證言亦表示無意見。且於偵查中供稱：
簽發本件支票之前，公司就未再經營等語。松越公司既早已解散並完成登記而喪失法
人資格，上訴人並已受告知，縱於解散停業前有授權上訴人簽發支票借款供公司營運
之用，其授權委任關係亦已因公司解散而當然終止，上訴人自不得再以該公司之名義
簽發支票，其簽發原判決附表四所示之二十二張支票，自屬未經合法授權擅自為之，
以上訴人長期使用支票，自有此認識。又上訴人復承認簽發該二十二張支票借款，係
供其做股票、房地產，並未告訴陳憲堂。陳憲堂亦證稱：八十六年間未簽發該附表四
所示之支票請上訴人幫其調現供公司使用等情，上訴人簽發該二十二張支票借款，既
非供松越公司使用，顯已逾越該公司負責人陳憲堂先前授權之範圍，亦屬無權為之。
原判決因認上訴人應成立偽造有價證券罪，已於理由內詳予說明，於法自屬有據。上
訴意旨未依據卷內資料具體指摘原判決有何違背法令之情形，徒憑己意或就原判決已
調查說明之事項，或就原審採證認事及判斷證據證明力之職權行使，泛指其違法，再
為事實上爭執，難認係適法上訴第三審理由。此部分上訴為違背法律上之程式，應予
駁回。
二、詐欺部分：
按刑事訴訟法第三百七十六條所列各罪之案件，經第二審判決者，不得上訴於第三審
法院，法有明文。本件上訴人牽連犯詐欺部分，原判決認係成立刑法第三百三十九條
第一項之罪，核屬刑事訴訟法第三百七十六條第四款之案件，依上開說明，既經第二
審判決，自不得上訴於第三審法院。縱此部分與前述上訴人偽造有價證券罪部分有牽
連犯關係，為裁判上一罪，但其偽造有價證券部分之上訴為不合法，本院應從程序上
予以駁回，而無從為實體上判決，對於輕罪部分之此部分，亦無從適用審判不可分原
則，為實體上審判。上訴人竟復一併提起上訴，顯為法所不許，應予駁回。
據上論結，應依刑事訴訟法第三百九十五條前段，判決如主文。
中      華      民      國    九十一    年      八      月     十五     日
                              最高法院刑事第三庭
                                  審判長法官  董  明  霈
                                        法官  林  茂  雄
                                        法官  王  居  財
                                        法官  張  祺  祥
                                        法官  李  伯  道
      右正本證明與原本無異
                                              書  記  官
中      華      民      國    九十一    年      八      月    二十一    日
